【裁判字號】    94,簡,960
【裁判日期】    950223
【裁判案由】    就業服務法
【裁判全文】
臺北高等行政法院簡易判決
                                     94年度簡字第00960號
原      告  濟生化學製藥廠股份有限公司
代  表  人  甲○○
訴訟代理人  丙○○
被      告  新竹市政府
代  表  人  乙○○（市長）
上列當事人間因就業服務法事件，原告不服行政院勞工委員會中
華民國94年9月16日勞訴字第0940039005號訴願決定，提起行政
訴訟，本院判決如下：
    主      文
原告之訴駁回。
訴訟費用由原告負擔。
    事      實
原告濟生化學製藥廠股份有限公司於民國（下同）93年3月14日
起聘僱之泰國籍製造業技工KHANPHUMI BUSAYA（以下簡稱Ｋ君，
護照號碼：L587143）乙名，Ｋ君原經核准於新竹縣湖口鄉新竹
工業區○○路3號訴願人工廠內從事製造業技工工作，惟原告於
93年3 月起即使其所聘僱之Ｋ君至新竹市○○街44號從事照顧蘇
鄭秀珍之監護等工作。嗣經新竹市警察局第一分局於94年4 月7
日查獲，並於94年4 月11日以竹市警一分四字第0940006582號函
移由原處分機關即被告核處，被告於審查屬實後，於94年6 月13
日以府勞動字第0940052664號新竹市政府違反就業服務法罰鍰案
件處分書，依就業服務法第57條第2 款及第63條第1 項規定，處
原告罰鍰新台幣（下同）15萬元，原告不服，提起訴願遭駁回，
遂向本院提起行政訴訟，茲摘敘兩造訴辯意旨如次：
甲、原告方面：
壹、聲明：一、訴願決定及原處分均撤銷。
          二、訴訟費用由被告負擔。
貳、陳述：本件外籍勞工Ｋ君係原告申請招募，並由原告支付薪
    資、指定工作項目，其工作點場所係位於新竹市○○街44號
    ，即原告監察人蘇鄭秀珍之住處，惟其實際僱傭關係仍存於
    在於原告與Ｋ君之間，原處分及訴願決定不無違誤之處等語
    。
乙、被告方面：
壹、聲明：一、原告之訴駁回。
          二、訴訟費用由原告負擔。
貳、陳述：本件原告於93年3月14日僱用泰國籍外勞Ｋ君來臺從
    事製造業技工乙職，抵臺後逕由仲介帶至遭警查獲之違法工
    作地點（新竹市○○街44號）從事看護及清潔等工作，外勞
    Ｋ君及蘇東隆、蘇東鈺於警察局調查紀錄均坦言上情，且蘇
    東隆陳明薪資係由原告公司所支付，再由蘇東隆交付予原告
    ，顯見原告確有以公司名義聘僱外國人為他人工作。另原告
    陳稱係管理部課長蘇東鈺個人行為，與該外勞Ｋ君所陳述之
    抵臺後即由仲介公司直接帶至查獲地址之說法有所出入，綜
    上所述，原告之說詞企圖規避違法行為責任，不足以採信，
    原告違法事實明確，被告認為原告有以本人名義聘僱外國人
    為他人工作之行為，以違反就業服務法第57條第2 款、依同
    法第63條第1 項作出處分，並無不當。
    理      由
一、按「雇主聘僱外國人不得有下列情事：…二、以本人名義聘
    僱外國人為他人工作。…」、「違反…第57條第1款、第2款
    規定者，處新臺幣15萬元以上75萬元以下罰鍰。」分別為就
    業服務法第57條第2款及第63條第1項所明定。又「…二、本
    法第57條第2款『以本人名義聘僱外國人為他人工作』以本
    人名義聘僱外國人者，該『本人』僅為名義上之雇主。實質
    之勞雇關係存在於外國人與『他人』之間，該『他人』為真
    正之雇主。亦即本人聘僱外國人，並無以該外國人為本人工
    作之意思，而係為他人工作為目的時，始有上開法條之適用
    。」復為行政院勞工委員會91年7月24日勞職外字第0910205
    078號令所明釋。
二、本件原告依法聘僱之泰國籍外國人Ｋ君，原經主管機關核准
    至位於新竹縣湖口實踐路3號之濟生化學製藥廠股份有限公
    司處從事製造業技工工作，惟被告所屬警察局第一分局卻於
    94年4月7日於新竹市○○街44號（琉璃光牙科診所）當場查
    獲上揭Ｋ君為他人從事監護工作，該分局遂移由被告核處，
    經被告審查屬實，乃依就業服務法第57條第2款及第63條第1
    項規定，處原告罰鍰15萬元，原告不服，主張本件外籍勞工
    Ｋ君係原告申請招募，並由原告支付薪資、指定工作項目，
    其工作點場所係位於新竹市○○街44號，即原告監察人蘇鄭
    秀珍之住處，實際僱傭關係仍存於在於原告與Ｋ君之間，原
    處分原訴願決定不無違誤之處云云，經查：
  (一)本件違法情事係經警方當場查獲，且據泰籍外勞Ｋ君於新竹
    市警察局第一分局調查時陳稱：「（你為何會在新竹市○○
    街44號（琉璃光牙科診所）工作？）我自來台後就在新竹市
    ○○街44號（琉璃光牙科診所）內工作，我從未在濟生化學
    製藥廠股份有限公司工作過。」、「（妳的薪資多少？是由
    誰支付？）薪資由濟生化學製藥廠股份有限公司按月支付，
    薪資都直接匯款至泰國家裡，每月薪資壹萬伍仟捌佰肆拾元
    整。」、「（警察在你工作之新竹市○○街44號家中所通知
    到場製作筆錄之蘇東隆是否就是你的非法雇主？）是他本人
    。」、「（你是否知道妳是濟生化學製藥廠股份有限公司之
    製造業技工？）我不知道，在泰國來台前就說我來台後要照
    顧阿媽並作些家庭幫傭工作。」等語屬實（該局94年4月7日
    第一次調查筆錄第2頁參照），核與實際僱主蘇東隆所稱：
    「（KHANPHUMI BUSAYA（女，護照號碼：L587143）與你是
    何關係？）是我弟弟甲○○所開設之濟生化學製藥廠股份有
    限公司雇請之外勞，因為我母親生病所以請泰國籍外勞
    KHANPHUMI BUSAYA到家裡照顧我母親。」、「（…外勞工作
    內容？薪水如何計算？由誰支付？）…從事照顧我母親蘇鄭
    秀珍及打掃家裡等工作。薪水由濟生化學製藥廠股份有限公
    司按月先行支付每月薪資為壹萬伍仟捌佰肆拾元整，而我每
    月會把錢算給濟生化學製藥廠股份有限公司。」、「（該外
    勞平日住於何處？）都住在新竹市○○街44號（琉璃光牙科
    診所）內。」等語、濟生化學製藥廠股份有限公司管理部課
    長蘇東鈺陳稱：「（為何你要指派泰國籍外勞KHANPHUMI
    BUSAYA到新竹市○○街44號工作？）因為我母親生病而我請
    不到外勞，所以就先叫泰國籍外勞KHANPHUMI BUSAYA到新竹
    市○○街44號家中工作。」等語相符，而泰籍外勞Ｋ君為其
    係原告申請招募一節，復為原告自陳無訛，是原告以其名義
    申請聘僱國籍製造業技工，自始即無以該外國人為本人從事
    製造業工作之意思，係為他人（指蘇東隆）照顧患病親屬蘇
    鄭秀珍及從事家庭幫傭工作目的而為，實質之勞雇關係存在
    於Ｋ君與蘇東隆之間，洵堪認定。從而，被告認原告有以本
    人名義聘僱外國人為他人工作之違規情事，於法尚無不合。
  (二)至於原告雖主張：本件外籍勞工Ｋ君係由原告支付薪資、指
    定工作項目，其工作點場所係位於新竹市○○街44號蘇鄭秀
    珍之住處，實際僱傭關係仍存於在於原告與Ｋ君之間云云，
    惟按就業服務法禁止所聘僱之外國人從事申請許可以外之工
    作，旨在保障國民工作權、維持社會秩序而避免妨礙本國人
    之就業機會、勞動條件、國民經濟發展及社會安定。故立法
    採申請許可制，就申請者之資格條件與外國人之工作類別、
    項目、人數、期間及工作地點均列為須經許可內容，並課雇
    主監督與管理外國人之義務與責任，此揆諸該法第42條之規
    定即明。原告以製造業技工之名義申請外籍勞工，當知該名
    外籍勞工工作範圍以從事製造業技術專業工作為限，非可任
    意指定從事上開工作範圍以外之照護病患及家庭幫傭等工作
    ；至於Ｋ君每月薪資係由原告先行支付後，再由實際僱主蘇
    東隆清償原告墊付之款項一節，亦據蘇東隆陳稱「（…薪水
    如何計算？由誰支付？）…薪水由濟生化學製藥廠股份有限
    公司按月先行支付每月薪資為壹萬伍仟捌佰肆拾元整，而我
    每月會把錢算給濟生化學製藥廠股份有限公司。」等語明確
    ，據此，原告每月支付壹萬伍仟捌佰肆拾元予Ｋ君，係代蘇
    東隆墊付薪資予Ｋ君，非本於僱主地位給付受僱人勞務對價
    一節，亦足認定。另Ｋ君就本件僱傭契約之僱主為蘇東隆一
    事，亦於新竹市警察局第一分局調查時指敘甚明（該局94年
    4月7日第一次調查筆錄第2頁參照），原告空言外籍勞工Ｋ
    君由伊支付薪資、指定工作項目及場所，實際僱傭關係仍存
    於在於原告與Ｋ君之間云云，要無足採。
三、綜上所述，被告據依首揭規定處原告罰鍰，並無違法。訴願
    決定予以維持，亦無不合，原告仍執前詞，訴請撤銷，為無
    理由，應予駁回。
四、本件適用簡易訴訟程序，故不經言詞辯論逕為判決。
五、據上論結，本件原告之訴為無理由，爰依行政訴訟法第236
    條、第233條第1項、第98條第3項前段，判決如主文。
中    華    民    國    95    年     2    月    23    日
                      第  六  庭  法  官  林樹埔
上為正本係照原本作成。
本件以訴訟事件所涉及之法律見解具有原則性者為限，始得於本
判決送達後20日內向本院提出上訴狀並表明上訴理由，如已於本
判決宣示後送達前提起上訴者，應於判決送達後20日內補具上訴
理由（均按他造人數附繕本），且經最高行政法院許可後方得上
訴。
中    華    民    國    95    年     2    月    23    日
                                  書記官  姚國華


司法院資訊處製作；財團法人民間司法改革基金會備份。
